臺灣高等法院臺中分院民事裁定
111年度抗字第15號
抗  告  人  趙俊銘  
相  對  人  何美華  


上列抗告人因與相對人間停止執行事件，對於民國110年10月1日
臺灣彰化地方法院110年度聲字第79號所為裁定提起抗告，本院
裁定如下：
      主  文
抗告駁回。
抗告程序費用由抗告人負擔。
      理  由
一、抗告人抗告意旨略以：相對人於所提債務人異議之訴中，主
    張訴外人趙○○已將其對抗告人債權中之新臺幣（下同）400
    萬元讓與相對人，而有消滅或妨礙債權人請求之事由發生；
    惟趙○○與抗告人間並無債權債務關係存在，業經法院判決確
    定（本院109年度上字第232號），兩造應為前案判決既判力
    範圍所及，且此乃係系爭執行名義於言詞辯論終結前所生之
    事由，非言詞辯論終結後所發生足以消滅或妨礙債權人請求
    之事由，是相對人提起債務人異議之訴，與強制執行法第14
    條第1項之規定不符，則相對人聲請停止執行，顯無理由，
    爰提起抗告，求為廢棄原裁定等語。　
二、相對人聲請及答辯略以：相對人已受讓趙○○對抗告人之借款
    債權400萬元本息（下稱系爭借款債權），並以北斗郵局第1
    09號存證信函向抗告人主張抵銷，故抗告人對相對人之400
    萬元本息債權業經抵銷而消滅。又該案判決所認定之事實，
    係趙○○持有系爭本票因背書不連續而無從行使票據權利，及
    認相對人交付400萬元予趙○○僅限於清償抵押權擔保之系爭
    本票債權，未其於其他，故無從以無因管理或不當得利之債
    權而主張抵銷，至抗告人與趙○○間是否另存有系爭借款債權
    ，及相對人是否受讓系爭借款債權而得以向抗告人主張抵銷
    等實體事項，仍有待法院實質審認方能明瞭，故相對人提起
    債務人異議之訴，並聲請停止執行，並無違誤等語，資為抗
    辯。　　
三、按強制執行程序開始後，有回復原狀之聲請，或提起再審或
    異議之訴，或對於和解為繼續審判之請求，或提起宣告調解
    無效之訴、撤銷調解之訴、或對於許可強制執行之裁定提起
    抗告時，法院因必要情形或依聲請定相當並確實之擔保，得
    為停止強制執行之裁定，強制執行法第18條第2項定有明文
    。是於強制執行程序開始後，債務人因提起債務人異議之訴
    而聲明願供擔保，聲請裁定停止強制執行，除異議之訴已受
    敗訴裁判確定外，受訴法院認有必要者，得酌定相當並確實
    之擔保，而為停止執行之裁定。所謂必要情形，係由法院就
    異議之訴在法律上是否不合法、顯無理由等，以及如不停止
    執行，將來是否難以回復執行前之狀態，及倘予停止執行，
    是否無法防止債務人濫行訴訟以拖延執行，致債權人之 權
    利無法迅速實現等各種情形予以斟酌裁量定之，以平衡兼 
    顧債務人及債權人之利益，於債務人陳明願供擔保時亦然。
    至於債務人所提起債務人異議之訴是否有理由，核屬實體爭
    執，尚非法院審核停止執行所應考慮事項（最高法院93年度
    台抗字第723號裁定意旨參照）。經查：
　㈠抗告人主張對相對人有400萬元本息之債權，並持原法院108
    年度訴字第3667號、本院109年度上字第232號判決、最高法
    院110年度台上字第1912號裁定（下稱前案判決）為執行名
    義，聲請對相對人所有坐落彰化縣○○鎮○○段0000○0地號土地
    ，及其地上同區段756建號建物（下稱系爭房地）等財產為
    強制執行，經原法院以110年度司執字第38139號清償債務事
    件（下稱系爭執行事件）受理在案，此業經原法院調取前揭
    執行卷核閱無誤（見原審卷第67-71頁）。
　㈡相對人主張其因受讓趙○○對抗告人之系爭借款債權，且趙○○
    於民國110年8月21日以烏日郵局第109號存證信函通知抗告
    人，相對人復於110年9月1日以北斗郵局第109號存證信函向
    抗告人主張抵銷前案判決之債務，抗告人就前案判決所示對
    相對人之400萬元本息債權業經抵銷而不存在，並向原法院
    提起債務人異議之訴（110年度訴字第898號），並提出上開
    存證信函及回執（見原審卷第11-23、25-31頁）、起訴狀、
    裁判費收據（見原審卷第33-43頁）為證，復為抗告人所不
    爭執。而相對人提起之系爭異議之訴，形式上觀之並無不合
    法或顯無理由情事，則相對人依強制執行法第18條第2項規
    定聲請停止執行，於法相符，應予准許。
　㈢本院審酌認系爭執行事件如不停止執行，抗告人聲請拍賣系
    爭房地而由第三人拍定，則相對人提起前揭訴訟縱認有理由
    ，勢將難以回復執行前之狀態，較諸倘予停止執行，抗告人
    僅延後收回款項，期間之收益損失仍得請求相對人賠償，權
    衡兩造損益，自難認本件無停止執行之必要。至於相對人所
    提起債務人異議之訴是否有理由，核屬實體爭執，尚非法院
    審核停止執行所應考慮事項，是抗告人與趙○○間是否有系爭
    借款債權存在，及趙○○將系爭借款債權讓與相對人對抗告人
    是否生債權讓與之效果等，事涉實體權利存否，既屬實體上
    爭議，自不在原審法院所得審酌、判斷之範圍內
　　。從而，抗告人就此而提起抗告，自屬不可採。
四、第案，法院依強制執行法第18條第2項定擔保金額而准許停
    止強制執行之裁定者，該項擔保係備供強制執行債權人因停
    止執行所受損害之賠償，故法院定擔保金額時，應斟酌該債
    權人因停止執行可能遭受之損害，以為衡量之標準，非以標
    的物之價值或其債權額為依據。債權人因停止執行可能遭受
    之損害，在執行名義命為金錢給付之情形，係指債權人因停
    止執行延後受償，未能即時利用該款項所可能遭受之損害而
    言（最高法院108年度台抗字第940號裁定意旨參照）。本院
    斟酌抗告人就系爭執行事件未能即時強制執行而受清償，其
    所受損害應為停止執行期間即本案訴訟審理期間之債權額40
    0萬元，及自108年11月29日起至清償日止，按年息5％計算之
    利息（見原審卷第68頁），而相對人係於110年9月22日就系
    爭執行事件向執行法院聲請停止執行（見原審卷第7頁），
    則抗告人於前揭期間所可得受償之債權額為436萬3,238元（
    計算式：4,000,000元＋〈4,000,000元×5％×《1年＋33日/366日＋
    265日/365日》〉＝4,363,238元，元以下四捨五入，下同）。
    又相對人提起債務人異議之訴，其訴訟標的價額為400萬元
    （見原審第33頁），並依各級法院辦案期限實施要點第2條
    第2款、第5款、第6款之規定，民事通常程序第一、二、三
    審之辦案期限分別為1年4個月、2年、1年，故其停止執行期
    間推估約為4年4個月。據此計算，抗告人因停止強制執行所
    受之損害額為94萬5,368元（計算式：4,363,238元5％×〈4年＋
    4月/12月〉＝945,368元），則相對人聲請供擔保停止執行之
    金額，自應以94萬5,368元為適當。
五、綜上所述，相對人合法提起系爭異議之訴，聲請供擔保停止
    強制執行程序，原裁定定相當確實之擔保，准予停止執行，
    並無不合。抗告意旨指摘原裁定不當，求予廢棄，即無足採
    ，應予駁回。
六、據上論結，本件抗告為無理由，依強制執行法第30條之1、
    民事訴訟法第495條之1第1項、第449條第1項、第95條、第7
    8條，裁定如主文。
中　　華　　民　　國　　111 　年　　1 　　月　　17　　日
       　　     民事第六庭    審判長法　官  楊熾光
　　　　　　　　　　　　　　        法　官  戴博誠
　　　　　　　　　　　　　　　      法　官  莊宇馨
正本係照原本作成。               
再為抗告應以適用法規顯有錯誤為理由。            
如提起再抗告者應於裁定送達後10日內向本院提出抗告理由狀（
須按照他造人數附具繕本）並繳納抗告裁判費新台幣1000元，同
時委任律師或具有律師資格之關係人為代理人。因疫情而遲誤不
變期間，得向法院聲請回復原狀。
                                    書記官  黃粟儀
中　　華　　民　　國　　111 　年　　1 　　月　　17　　日